---
title: "Impact des transferts de migrants sur la pauvreté multidimensionnelle des enfants au Sénégal"
author: "Sié Rachid TRAORÉ — ENSAE Pierre Ndiaye"
date: "`r format(Sys.Date(), '%d %B %Y')`"
output:
  html_document:
    toc: true
    toc_float: true
    toc_depth: 3
    theme: flatly
    number_sections: true
  pdf_document:
    toc: true
    number_sections: true
---

```{r setup, include=FALSE}
knitr::opts_chunk$set(echo = TRUE, warning = FALSE, message = FALSE,
                      fig.width = 8, fig.height = 5)
source("config.R")
source("utils.R")
```

# Chargement des bases

```{r chargement}
ind_2018   <- lire_stata(BASE_2018, "ehcvm_individu_sen2018.dta")
men_2018   <- lire_stata(BASE_2018, "ehcvm_menage_sen2018.dta")
wel_2018   <- lire_stata(BASE_2018, "ehcvm_welfare_sen2018.dta")
s13a1_2018 <- lire_stata(BASE_2018, "s13a_1_me_sen2018.dta")
s13a2_2018 <- lire_stata(BASE_2018, "s13a_2_me_sen2018.dta")

ind_2021   <- lire_stata(BASE_2021, "ehcvm_individu_sen2021.dta")
men_2021   <- lire_stata(BASE_2021, "ehcvm_menage_sen2021.dta")
wel_2021   <- lire_stata(BASE_2021, "ehcvm_welfare_sen2021.dta")
s13a1_2021 <- lire_stata(BASE_2021, "s13_1_me_sen2021.dta")
s13a2_2021 <- lire_stata(BASE_2021, "s13_2_me_sen2021.dta")
```

# Visitation des bases

## Individus

```{r vis-ind}
visiter(ind_2018, "Individus 2018-2019")
visiter(ind_2021, "Individus 2021-2022")
```

## Transferts reçus (S13A)

```{r vis-s13a}
visiter(s13a1_2018, "S13A-1 — 2018-2019")
visiter(s13a1_2021, "S13A-1 — 2021-2022")

cat("\nModalites s13aq14 (lieu expediteur) — 2018:\n")
print(table(s13a2_2018$s13aq14, useNA = "ifany"))
cat("\nModalites s13aq14 (lieu expediteur) — 2021:\n")
print(table(s13a2_2021$s13aq14, useNA = "ifany"))
```

# Variable de traitement

La variable de traitement $D_i$ est un indicateur **statique**, figé sur 2018 :

- **Groupe traité** ($D_i = 1$) : ménage ayant reçu des transferts internationaux
  en 2018 **et n'en ayant pas reçu en 2021**.
- **Groupe témoin** ($D_i = 0$) : ménage n'ayant reçu aucun transfert international
  ni en 2018, ni en 2021 (*never treated*).

Les ménages dont le statut change entre les deux vagues (entrants tardifs : $D=0$
en 2018, $D=1$ en 2021) sont exclus afin d'éviter la contamination du groupe
témoin dans l'estimateur DiD.

```{r traitement, child="02_traitement.R", eval=FALSE}
```

```{r load-traitement}
traitement_2018 <- readRDS(file.path(OUTPUT_DIR, "traitement_2018.rds"))
traitement_2021 <- readRDS(file.path(OUTPUT_DIR, "traitement_2021.rds"))

# Prévalence brute par vague (avant restriction never-treated)
data.frame(
  Vague            = c("2018-2019", "2021-2022"),
  Traites          = c(sum(traitement_2018$D), sum(traitement_2021$D)),
  Total            = c(nrow(traitement_2018), nrow(traitement_2021)),
  `Prevalence (%)` = c(round(taux(traitement_2018$D)*100,1),
                        round(taux(traitement_2021$D)*100,1))
) |>
  kableExtra::kbl(caption = "Prévalence brute des transferts de migrants (avant restriction never-treated)") |>
  kableExtra::kable_styling(bootstrap_options = c("striped","hover"))
```

```{r never-treated}
# Effectifs après restriction never-treated
d_wide <- traitement_2018 |>
  dplyr::rename(D_2018 = D) |>
  dplyr::left_join(traitement_2021 |> dplyr::rename(D_2021 = D),
                   by = c("grappe", "menage"))

n_traite    <- sum(d_wide$D_2018 == 1 & d_wide$D_2021 == 0, na.rm = TRUE)
n_temoin    <- sum(d_wide$D_2018 == 0 & d_wide$D_2021 == 0, na.rm = TRUE)
n_exclus    <- sum(d_wide$D_2018 == 0 & d_wide$D_2021 == 1, na.rm = TRUE)

data.frame(
  Groupe   = c("Traités (D=1 en 2018, D=0 en 2021)",
               "Témoins never-treated (D=0 en 2018 et 2021)",
               "Exclus — entrants tardifs (D=0→1)"),
  Effectif = c(n_traite, n_temoin, n_exclus)
) |>
  kableExtra::kbl(caption = "Constitution des groupes après restriction never-treated") |>
  kableExtra::kable_styling(bootstrap_options = c("striped","hover"))
```

# Indicateurs de déprivation

## Alkire-Foster (M0 = H × A)

```{r af}
enfants_2018 <- readRDS(file.path(OUTPUT_DIR, "enfants_dep_2018.rds"))
enfants_2021 <- readRDS(file.path(OUTPUT_DIR, "enfants_dep_2021.rds"))

for (annee in c(2018, 2021)) {
  df  <- if (annee == 2018) enfants_2018 else enfants_2021
  idx <- indices_af(df$score_dep)
  cat(sprintf("AF %d : H=%.3f  A=%.3f  M0=%.3f\n", annee, idx$H, idx$A, idx$M0))
}
```

## MODA UNICEF

```{r moda}
for (annee in c(2018, 2021)) {
  df <- if (annee == 2018) enfants_2018 else enfants_2021
  cat(sprintf("\nMODA %d :\n", annee))
  df |>
    dplyr::group_by(groupe_moda) |>
    dplyr::summarise(n = dplyr::n(),
                     `Pauvres (%)` = round(taux(pauvre_MODA)*100, 1),
                     .groups = "drop") |>
    kableExtra::kbl() |>
    kableExtra::kable_styling() |>
    print()
}
```

# Estimation PSM-DD

*(À compléter après construction des covariables)*
