---
title: "Impact des transferts de migrants sur la pauvreté multidimensionnelle des enfants au Sénégal"
author: "Sié Rachid TRAORÉ — ENSAE Pierre Ndiaye"
date: "`r format(Sys.Date(), '%d %B %Y')`"
output:
  html_document:
    toc: true
    toc_float: true
    toc_depth: 3
    theme: flatly
    number_sections: true
  pdf_document:
    toc: true
    number_sections: true
---

```{r setup, include=FALSE}
knitr::opts_chunk$set(echo = TRUE, warning = FALSE, message = FALSE,
                      fig.width = 8, fig.height = 5)
source("config.R")
source("utils.R")
```

# Chargement des bases

```{r chargement}
ind_2018   <- lire_stata(BASE_2018, "ehcvm_individu_sen2018.dta")
men_2018   <- lire_stata(BASE_2018, "ehcvm_menage_sen2018.dta")
wel_2018   <- lire_stata(BASE_2018, "ehcvm_welfare_sen2018.dta")
s13a1_2018 <- lire_stata(BASE_2018, "s13a_1_me_sen2018.dta")
s13a2_2018 <- lire_stata(BASE_2018, "s13a_2_me_sen2018.dta")

ind_2021   <- lire_stata(BASE_2021, "ehcvm_individu_sen2021.dta")
men_2021   <- lire_stata(BASE_2021, "ehcvm_menage_sen2021.dta")
wel_2021   <- lire_stata(BASE_2021, "ehcvm_welfare_sen2021.dta")
s13a1_2021 <- lire_stata(BASE_2021, "s13_1_me_sen2021.dta")
s13a2_2021 <- lire_stata(BASE_2021, "s13_2_me_sen2021.dta")
```

# Visitation des bases

## Individus

```{r vis-ind}
visiter(ind_2018, "Individus 2018-2019")
visiter(ind_2021, "Individus 2021-2022")
```

## Transferts reçus (S13A)

```{r vis-s13a}
visiter(s13a1_2018, "S13A-1 — 2018-2019")
visiter(s13a1_2021, "S13A-1 — 2021-2022")

cat("\nModalites s13aq14 (lieu expediteur) — 2018:\n")
print(table(s13a2_2018$s13aq14, useNA = "ifany"))
cat("\nModalites s13aq14 (lieu expediteur) — 2021:\n")
print(table(s13a2_2021$s13aq14, useNA = "ifany"))
```

# Variable de traitement

La variable de traitement $D_i$ est un indicateur **statique**, figé sur 2018 :

- **Groupe traité** ($D_i = 1$) : ménage ayant reçu des transferts internationaux
  en 2018 **et n'en ayant pas reçu en 2021**.
- **Groupe témoin** ($D_i = 0$) : ménage n'ayant reçu aucun transfert international
  ni en 2018, ni en 2021 (*never treated*).

Les ménages dont le statut change entre les deux vagues (entrants tardifs : $D=0$
en 2018, $D=1$ en 2021) sont exclus afin d'éviter la contamination du groupe
témoin dans l'estimateur DiD.

```{r traitement, child="02_traitement.R", eval=FALSE}
```

```{r load-traitement}
traitement_2018 <- readRDS(file.path(OUTPUT_DIR, "traitement_2018.rds"))
traitement_2021 <- readRDS(file.path(OUTPUT_DIR, "traitement_2021.rds"))

# Prévalence brute par vague (avant restriction never-treated)
data.frame(
  Vague            = c("2018-2019", "2021-2022"),
  Traites          = c(sum(traitement_2018$D), sum(traitement_2021$D)),
  Total            = c(nrow(traitement_2018), nrow(traitement_2021)),
  `Prevalence (%)` = c(round(taux(traitement_2018$D)*100,1),
                        round(taux(traitement_2021$D)*100,1))
) |>
  kableExtra::kbl(caption = "Prévalence brute des transferts de migrants (avant restriction never-treated)") |>
  kableExtra::kable_styling(bootstrap_options = c("striped","hover"))
```

```{r never-treated}
# Effectifs après restriction never-treated
d_wide <- traitement_2018 |>
  dplyr::rename(D_2018 = D) |>
  dplyr::left_join(traitement_2021 |> dplyr::rename(D_2021 = D),
                   by = c("grappe", "menage"))

n_traite    <- sum(d_wide$D_2018 == 1 & d_wide$D_2021 == 0, na.rm = TRUE)
n_temoin    <- sum(d_wide$D_2018 == 0 & d_wide$D_2021 == 0, na.rm = TRUE)
n_exclus    <- sum(d_wide$D_2018 == 0 & d_wide$D_2021 == 1, na.rm = TRUE)

data.frame(
  Groupe   = c("Traités (D=1 en 2018, D=0 en 2021)",
               "Témoins never-treated (D=0 en 2018 et 2021)",
               "Exclus — entrants tardifs (D=0→1)"),
  Effectif = c(n_traite, n_temoin, n_exclus)
) |>
  kableExtra::kbl(caption = "Constitution des groupes après restriction never-treated") |>
  kableExtra::kable_styling(bootstrap_options = c("striped","hover"))
```

# Indicateurs de déprivation

Les statistiques de déprivation ci-dessous sont calculées sur **l'ensemble de la base EHCVM**
(2018/19 et 2021/22), sans restriction au sous-échantillon du panel. Cela correspond à la
méthodologie de l'ANSD/UNICEF 2024 et permet de comparer nos résultats aux valeurs de référence
nationales. La restriction *never-treated* (panel + non-bénéficiaires stables) n'est appliquée
qu'à l'étape d'estimation de l'ATT par PSM-DiD.

```{r load-dep}
enfants_2018 <- readRDS(file.path(OUTPUT_DIR, "enfants_dep_2018.rds"))
enfants_2021 <- readRDS(file.path(OUTPUT_DIR, "enfants_dep_2021.rds"))

# Joindre milieu et région depuis welfare
wel_2018 <- lire_stata(BASE_2018, "ehcvm_welfare_sen2018.dta")
wel_2021 <- lire_stata(BASE_2021, "ehcvm_welfare_sen2021.dta")

ajouter_welfare <- function(df, wel) {
  wel_slim <- wel |>
    dplyr::mutate(dplyr::across(where(haven::is.labelled), haven::zap_labels)) |>
    dplyr::select(grappe, menage, milieu, region) |>
    dplyr::distinct(grappe, menage, .keep_all = TRUE)
  df |> dplyr::left_join(wel_slim, by = c("grappe", "menage"))
}

enfants_2018 <- ajouter_welfare(enfants_2018, wel_2018)
enfants_2021 <- ajouter_welfare(enfants_2021, wel_2021)

DIMS  <- c("dim_assai","dim_eau","dim_logem","dim_nutri",
           "dim_sante","dim_protect","dim_educ")
NOMS  <- c("Assainissement","Eau","Logement","Nutrition",
           "Santé","Protection de l'enfant","Éducation")

# Valeurs de référence ANSD/UNICEF 2024 (EHCVM 2018/19)
ref_ansd <- list(H = 0.507, A = 0.722, M0 = 0.366)
```

## N-MODA — Indices globaux (H, A, M₀)

```{r moda-global}
# Référence ANSD/UNICEF 2024
ref_tbl <- data.frame(
  Indice   = c("Incidence H (%)", "Intensité A (%)",
               "Intensité A (nb moyen privations)", "M₀ (H × A)"),
  `ANSD/UNICEF 2024 (ref)` = c("50,7", "72,2", "4,9", "0,366"),
  check.names = FALSE
)

# Calcul depuis nos données 2018
calc_indices_moda <- function(df) {
  pauvres <- df[df$pauvre_MODA == 1, ]
  H  <- mean(df$pauvre_MODA, na.rm = TRUE)
  A  <- mean(pauvres$nb_dep / 7, na.rm = TRUE)
  M0 <- H * A
  A_abs <- mean(pauvres$nb_dep, na.rm = TRUE)
  data.frame(H = round(H*100,1), A = round(A*100,1),
             A_abs = round(A_abs,2), M0 = round(M0,3))
}

idx18 <- calc_indices_moda(enfants_2018)
idx21 <- calc_indices_moda(enfants_2021)

data.frame(
  Indice  = c("Incidence H (%)", "Intensité A (%)",
              "Intensité A (nb moyen)", "M₀"),
  `2018/19 (nos calculs)` = c(idx18$H, idx18$A, idx18$A_abs, idx18$M0),
  `2021/22 (nos calculs)` = c(idx21$H, idx21$A, idx21$A_abs, idx21$M0),
  `Réf. ANSD/UNICEF 2024` = c("50,7", "72,2", "4,9", "0,366"),
  check.names = FALSE
) |>
  kableExtra::kbl(caption = "Indices N-MODA (k=4, 7 dimensions) — enfants 0–17 ans") |>
  kableExtra::kable_styling(bootstrap_options = c("striped","hover","condensed"))
```

## N-MODA — Taux de privation par dimension

```{r moda-dim}
taux_dim <- function(df, annee) {
  sapply(DIMS, function(d) round(mean(df[[d]], na.rm = TRUE)*100, 1)) |>
    as.data.frame() |>
    setNames(paste0("annee_", annee)) |>
    tibble::rownames_to_column("dim_var") |>
    dplyr::mutate(Dimension = NOMS)
}

td18 <- taux_dim(enfants_2018, 2018)
td21 <- taux_dim(enfants_2021, 2021)

# Référence ANSD 2024 (0-4 ans, national — seules valeurs disponibles)
ref_dim <- c(52.2, 23.8, 65.0, NA, 79.8, 56.9, NA)

dplyr::left_join(td18, td21, by = c("dim_var","Dimension")) |>
  dplyr::mutate(`Réf. ANSD 2024 (0-4 ans)` = ref_dim) |>
  dplyr::select(Dimension, `2018/19` = annee_2018, `2021/22` = annee_2021,
                `Réf. ANSD 2024 (0-4 ans)`) |>
  kableExtra::kbl(
    caption = "Taux de privation (%) par dimension N-MODA — enfants 0–17 ans",
    na = "—"
  ) |>
  kableExtra::kable_styling(bootstrap_options = c("striped","hover","condensed"))
```

## N-MODA — Désagrégation par milieu de résidence

```{r moda-milieu}
moda_milieu <- function(df, annee) {
  df |>
    dplyr::filter(!is.na(milieu)) |>
    dplyr::mutate(Milieu = dplyr::if_else(milieu == 1, "Urbain", "Rural")) |>
    dplyr::group_by(Milieu) |>
    dplyr::summarise(
      n        = dplyr::n(),
      H        = round(mean(pauvre_MODA, na.rm = TRUE)*100, 1),
      A        = round(mean(nb_dep[pauvre_MODA==1]/7, na.rm = TRUE)*100, 1),
      M0       = round(mean(pauvre_MODA, na.rm=TRUE) *
                       mean(nb_dep[pauvre_MODA==1]/7, na.rm=TRUE), 3),
      .groups  = "drop"
    ) |>
    dplyr::mutate(Annee = annee)
}

dplyr::bind_rows(
  moda_milieu(enfants_2018, "2018/19"),
  moda_milieu(enfants_2021, "2021/22")
) |>
  dplyr::select(Annee, Milieu, n, `H (%)` = H, `A (%)` = A, M0) |>
  kableExtra::kbl(
    caption = "Indices N-MODA par milieu de résidence — enfants 0–17 ans"
  ) |>
  kableExtra::kable_styling(bootstrap_options = c("striped","hover","condensed")) |>
  kableExtra::pack_rows("2018/19", 1, 2) |>
  kableExtra::pack_rows("2021/22", 3, 4)
```

## N-MODA — Désagrégation par région

```{r moda-region}
labels_region <- c(
  "1"="Dakar","2"="Ziguinchor","3"="Diourbel","4"="Saint-Louis",
  "5"="Tambacounda","6"="Kaolack","7"="Thiès","8"="Louga",
  "9"="Fatick","10"="Kolda","11"="Matam","12"="Kaffrine",
  "13"="Kédougou","14"="Sédhiou"
)

moda_region <- function(df, annee) {
  df |>
    dplyr::filter(!is.na(region)) |>
    dplyr::mutate(Region = dplyr::recode(as.character(region),
                                          !!!labels_region)) |>
    dplyr::group_by(Region) |>
    dplyr::summarise(
      n       = dplyr::n(),
      `H (%)` = round(mean(pauvre_MODA, na.rm = TRUE)*100, 1),
      .groups = "drop"
    ) |>
    dplyr::arrange(desc(`H (%)`)) |>
    dplyr::mutate(Annee = annee)
}

tbl_reg <- dplyr::bind_rows(
  moda_region(enfants_2018, "2018/19"),
  moda_region(enfants_2021, "2021/22")
)

# Afficher côte à côte
dplyr::left_join(
  tbl_reg |> dplyr::filter(Annee == "2018/19") |> dplyr::select(Region, `H 2018` = `H (%)`),
  tbl_reg |> dplyr::filter(Annee == "2021/22") |> dplyr::select(Region, `H 2021` = `H (%)`),
  by = "Region"
) |>
  dplyr::mutate(
    `Réf. ANSD 2024` = dplyr::recode(Region,
      "Kédougou"="82,1","Kolda"="79,4","Sédhiou"="78,0",
      "Thiès"="38,0","Dakar"="18,0", .default="—")
  ) |>
  dplyr::arrange(desc(`H 2018`)) |>
  kableExtra::kbl(
    caption = "Incidence N-MODA (H, %) par région — enfants 0–17 ans"
  ) |>
  kableExtra::kable_styling(bootstrap_options = c("striped","hover","condensed"))
```

## N-MODA — Désagrégation par groupe d'âge

```{r moda-age}
moda_age <- function(df, annee) {
  df |>
    dplyr::filter(!is.na(groupe_moda)) |>
    dplyr::group_by(`Groupe d'âge` = groupe_moda) |>
    dplyr::summarise(
      n        = dplyr::n(),
      `H (%)`  = round(mean(pauvre_MODA, na.rm = TRUE)*100, 1),
      `A (%)`  = round(mean(nb_dep[pauvre_MODA==1]/7, na.rm = TRUE)*100, 1),
      M0       = round(mean(pauvre_MODA, na.rm=TRUE) *
                       mean(nb_dep[pauvre_MODA==1]/7, na.rm=TRUE), 3),
      .groups  = "drop"
    ) |>
    dplyr::mutate(Annee = annee)
}

dplyr::bind_rows(
  moda_age(enfants_2018, "2018/19"),
  moda_age(enfants_2021, "2021/22")
) |>
  dplyr::select(Annee, `Groupe d'âge`, n, `H (%)`, `A (%)`, M0) |>
  kableExtra::kbl(
    caption = "Indices N-MODA par groupe d'âge — enfants 0–17 ans"
  ) |>
  kableExtra::kable_styling(bootstrap_options = c("striped","hover","condensed")) |>
  kableExtra::pack_rows("2018/19", 1, 3) |>
  kableExtra::pack_rows("2021/22", 4, 6)
```

## N-MODA — Privation par dimension et milieu (0–4 ans)

```{r moda-dim-milieu-04}
# Reproduire le Tableau 10 du rapport ANSD/UNICEF
enfants_04_2018 <- enfants_2018 |> dplyr::filter(groupe_moda == "0-4 ans")

taux_dim_milieu <- function(df) {
  df |>
    dplyr::filter(!is.na(milieu)) |>
    dplyr::mutate(Milieu = dplyr::if_else(milieu == 1, "Urbain", "Rural")) |>
    dplyr::group_by(Milieu) |>
    dplyr::summarise(
      dplyr::across(dplyr::all_of(DIMS),
                    ~ round(mean(.x, na.rm = TRUE)*100, 1)),
      .groups = "drop"
    ) |>
    dplyr::bind_rows(
      df |>
        dplyr::summarise(
          dplyr::across(dplyr::all_of(DIMS),
                        ~ round(mean(.x, na.rm = TRUE)*100, 1))
        ) |>
        dplyr::mutate(Milieu = "National")
    )
}

taux_dim_milieu(enfants_04_2018) |>
  dplyr::select(Milieu, dplyr::all_of(DIMS)) |>
  setNames(c("Milieu", NOMS)) |>
  kableExtra::kbl(
    caption = "Taux de privation (%) par dimension et milieu — enfants 0–4 ans (2018/19)"
  ) |>
  kableExtra::kable_styling(bootstrap_options = c("striped","hover","condensed"))
```

## Alkire-Foster — Indices H, A, M₀

```{r af}
data.frame(
  Annee = c("2018/19","2021/22"),
  dplyr::bind_rows(
    indices_af(enfants_2018$score_dep),
    indices_af(enfants_2021$score_dep)
  ) |> dplyr::mutate(dplyr::across(dplyr::everything(), ~ round(.x, 3)))
) |>
  kableExtra::kbl(
    caption = "Indices Alkire-Foster (k=1/3, 6 indicateurs) — enfants 0–17 ans"
  ) |>
  kableExtra::kable_styling(bootstrap_options = c("striped","hover","condensed"))
```

```{r af-dim}
af_dims <- c("d1_educ","d2_sante","d3_nutri","d4_eau","d5_assai","d6_habit")
af_noms <- c("Éducation","Santé","Nutrition","Eau","Assainissement","Logement")

dplyr::bind_rows(
  enfants_2018 |>
    dplyr::summarise(dplyr::across(dplyr::any_of(af_dims),
                                   ~ round(mean(.x, na.rm=TRUE)*100,1))) |>
    dplyr::mutate(Annee = "2018/19"),
  enfants_2021 |>
    dplyr::summarise(dplyr::across(dplyr::any_of(af_dims),
                                   ~ round(mean(.x, na.rm=TRUE)*100,1))) |>
    dplyr::mutate(Annee = "2021/22")
) |>
  dplyr::select(Annee, dplyr::any_of(af_dims)) |>
  setNames(c("Annee", af_noms[seq_along(intersect(af_dims, names(enfants_2018)))])) |>
  kableExtra::kbl(
    caption = "Taux de privation AF (%) par indicateur — enfants 0–17 ans"
  ) |>
  kableExtra::kable_styling(bootstrap_options = c("striped","hover","condensed"))
```

## Distribution du nombre de privations simultanées

```{r dist-privations}
dist_priv <- function(df, annee) {
  df |>
    dplyr::count(nb_dep) |>
    dplyr::mutate(pct = round(n / sum(n) * 100, 1),
                  Annee = annee)
}

dplyr::bind_rows(
  dist_priv(enfants_2018, "2018/19"),
  dist_priv(enfants_2021, "2021/22")
) |>
  dplyr::select(Annee, `Nb dimensions` = nb_dep,
                Effectif = n, `Part (%)` = pct) |>
  kableExtra::kbl(
    caption = "Distribution du nombre de privations simultanées (N-MODA) — enfants 0–17 ans"
  ) |>
  kableExtra::kable_styling(bootstrap_options = c("striped","hover","condensed")) |>
  kableExtra::pack_rows("2018/19", 1, 8) |>
  kableExtra::pack_rows("2021/22", 9, 16)
```

# Estimation PSM-DD

*(À compléter après construction des covariables)*
